臺灣高等法院刑事裁定　　　　　　　　　　　　　　九十一年度毒抗字第三一一號
　　抗　告　人
　　即　被　告　甲○○
右列抗告人，因違反毒品危害防制條例案件，不服臺灣桃園地方法院中華民國九十一
年三月二十五日（九十一年度毒聲更字第五號）提起抗告，本院裁定如左：
    主  文
抗告駁回。
    理  由
一、臺灣桃園地方法院檢察署檢察官聲請意旨略以：被告甲○○前因施用毒品案件，
    經觀察、勒戒後，認無繼續施用毒品之傾向，業經台灣桃園地方法院檢察署檢察
    官於民國（下同）八十九年八月八日，以八十九年度毒偵字第四一０四號不起訴
    處分確定。惟被告復基於吸食毒品犯意，於九十年八月三日下午六時許往前回溯
    九十六小時止內之某一時點止，在不詳地點，施用第二級毒品安非他命一次，為
    警於九十年八月三日下午三時三十分許，在桃園縣中壢市○○街一三０號查獲，
    並扣得含有安非他命殘渣之塑膠袋五只（毛重共計０‧一公克）、吸食器一組、
    削尖吸管一支。被告雖否認有施用第二級毒品，然被告於九十年八月三日查獲當
    日所採集尿液經送驗後，確有安非他命陽性反應，此有桃園縣衛生局不法藥物尿
    液檢定書在卷足憑，復有前開扣案物可資佐證，故被告施用第二級毒品之犯行洵
    堪認定，被告空口否認，顯係卸責之詞，不足採信。被告係犯毒品危害防制條例
    第十條第二項之施用第二級毒品罪，爰依同條例第二十條第三項前段聲請裁定將
    被告送勒戒處所觀察、勒戒等語。
二、經查，被告雖矢口否認有施用第二級毒品安非他命之犯行，並辯稱：因伊於那時
    正因感冒，有咳嗽、流鼻水症狀，遂至一般藥房買感冒糖漿，糖漿藥名為『嗽友
    液』，嗽友液成分包括DL-Methylephedrine（麻黃素），有嗽友液之包裝可證，
    若服用嗽友液糖漿亦會有安非他命陽性反應，故伊尿液呈陽性反應確係服用嗽友
    液糖漿所致，並非吸食安非他命所致，又伊於八十六年九月三十日因嚴重車禍造
    成兩側下肢多處骨折，並因傷重右下肢截肢，左下肢嚴重撕裂傷，植皮修補，有
    中壢壢新醫院、林口長庚醫院開立之診斷證明書為證，現行走仍須柺杖輔助，雙
    腳因車禍後血液循環不佳，長期有酸、痛、麻後遺症，故伊亦長期煎煮民間盛傳
    治療腳痛、風濕極具成效之中藥草--山煙草服用，故伊尿液有陽性反應云云。
三、惟查：
    （一）被告為警查獲當時所採集之尿液經送檢驗結果呈甲基安非他命陽性反應，
          有桃園縣衛生局九十年八月二十七日不法尿液檢定書附卷可稽，且經原審
          將前開尿液再送法務部調查局複驗，並詢問被告所檢附之「嗽友液」包裝
          所示之成分，於服用後是否會有毒品反應，檢驗結果被告之尿液仍有甲基
          安非他命陽性反應，且「經檢視來函所附嗽友液藥物資料影本所載之成分
          組成研判，前述甲基安非他命陽性反應並非因服用嗽友液藥物所致」，此
          有法務部調查局九十一年三月十五日之調科壹字第九一００一０四六一號
          檢驗通知書在卷可稽，又查該局所採之檢驗方法為以螢光偏極免疫分析法
          篩驗後，再以精密之氣相層析質普儀分析法為確認，可排除尿液為陽性反
          應之可能，亦有法務部調查局第六處八十七年九月二十二日發技(一)字第
          八七○七一四九一號函可資參照。
    （二）又被告所稱因感冒所服用之成藥「嗽友液」藥品及因治療腳痛、風濕而煎
          煮飲用之中藥草--山煙草，經原審將其於抗告狀所檢附之「嗽友液」包裝
          資料送行政院衛生署管制藥品管理局函詢：於服用該二種藥品之後，是否
          會有甲基安非他命陽性反應或其他毒品反應，函覆結果認「一、『嗽友液
          』仿單影本所標示之成分，均不含甲基安非他命或其他毒品。而所含之
          Methoxyphe namine Hydrochloride成分，服用後或有可能引起尿液免疫
          篩檢試驗呈甲基安非他命偽陽性反應，然以地方衛生局需併用另一種不同
          原理之檢驗方法（即ＴＯＸＩ－ＬＡＢ，屬薄層層析法）進行檢驗，或以
          氣相層析質普儀進行確認檢驗，均不致呈甲基安非他命陽性反應。二、經
          查中藥草中之「山煙草」相關資料，並無記載含有甲基安非他命或其他毒
          品反應。」，此有行政院衛生署管制藥品管理局九十一年三月十一日管檢
          字第一０三七八四號函在卷可稽，再參以前開法務部調查局之檢驗通知書
          ，足認被告所辯係因伊服用「嗽友液」、山煙草等藥品而致尿液呈甲基安
          非他命陽性反應云云，要屬無稽，不足採信。
    （三）再按安非他命經施用後約百分之七十於二十四小時內自尿中排出，約百分
          之九十於九十六小時內自尿中排出，因此尿液中可檢測出安非他命陽性反
       應，其最長之時間不會超過九十六小時，此亦有行政院衛生署藥物食品檢
          驗局八十一年二月八日（八一）藥檢壹字第００一一五六號函可參；被告
          於前開時、地經警所採集之尿液，既經驗出有甲基安非他命陽性反應，足
          見其於九十年八月三日下午十八時許採尿時點往前回溯九十六小時內止之
          某一時點，確有施用第二級毒品安非他命犯行無訛，被告前開所辯顯為飾
          卸之詞，不足採信。聲請人聲請裁定將被告甲○○送觀察、勒戒，經核屬
          實，應予准許。原審本同上之見解，依毒品危害防制條例第二十條第一項
          、觀察勒戒處分執行條例第三條第一項，裁定甲○○施用第二級毒品，應
          送勒戒處所觀察、勒戒，經核與法相符，被告仍執陳詞否認有施用第二級
          毒品安非他命之犯行，指摘原裁定不當，為無理由，應予駁回。
四、據上論斷，應依刑事訴訟法第四百十二條裁定如主文。
中      華      民      國    九十一    年      六      月     十四     日
                              臺灣高等法院刑事第二庭
                                  審判長法  官  蔡  長  溪
         法  官  林  俊  益
                                        法  官  楊  貴  志
右正本證明與原本無異。
不得再抗告。
                                        書記官  胡      儀
中      華      民      國    九十一    年      六      月     十七     日
